臺灣臺中地方法院民事判決
110年度中簡字第983號
原      告  朱鄭淑珠
訴訟代理人  朱祥瑋  
被      告  吳睿凌    住臺中市○○區○○路0段000號0樓之                          0 
上列當事人間損害賠償事件，經臺灣高雄地方法院裁定（109年
度雄簡字第2209號）移送前來，本院於民國110年11月22日言詞
辯論終結，判決如下：
    主      文
原告之訴駁回。
訴訟費用由原告負擔。
    事實及理由
一、原告主張：原告為車牌號碼000-0000號自小客車（下稱系爭
    車輛）之所有權人，原告之子即訴外人朱祥瑋前將系爭車輛
    以新臺幣（下同）90萬元出賣予被告（下稱系爭買賣契約）
    ，被告於民國108年5月21日給付頭期款30萬元，約定餘款60
    萬元則分期給付，系爭車輛則於同日交予被告。惟被告嗣並
    未按期給付買賣價金，已陷於給付遲延，朱祥瑋即以存證信
    函向被告為解除系爭買賣契約之意思表示，並於109年1月21
    日在員警陪同下取回系爭車輛。系爭買賣契約既經解除，被
    告占有系爭車輛之108年5月21日起至109年1月21日，共計8
    個月期間，自受有相當於租金之不當得利。又按市場行情，
    系爭車輛每日租金至少2,500元，被告占有8個月期間，自應
    給付原告60萬元，扣除朱祥瑋應返還之買賣價金436,000元
    後，被告應再給付164,000元，爰依不當得利之法律關係，
    提起本件訴訟等語。並聲明：被告應給付原告164,000元。
二、被告則以：
　㈠系爭車輛之所有權人並非原告，而係朱祥瑋，僅是借用原告
    名義登記。系爭買賣契約係亦被告與朱祥瑋所訂立，兩造間
    就系爭車輛並無買賣關係存在。
　㈡被告已給付系爭車輛買賣價金44萬元（已扣除向朱祥瑋借貸
    之5萬元），且朱祥瑋屢應被告之要求，寬限付款期日及變
    更給付金額，足見原先按月給付10萬元之約定，業已變更為
    以不定期、不定額之方式清償；朱祥瑋與被告並無買賣價金
    須於108年12月31日前全部給付之約定。又朱祥瑋並未定期
    催告被告給付買賣價金，逕以存證信函行使終止(應為解除
    之意)權，自不生合法解除系爭買賣契約之效力。系爭買賣
    契約既未合法解除，被告本於買賣關係占有系爭車輛，自無
    不當得利。
  ㈢倘認系爭買賣契約已於109年2月10日合法解除，則自108年（
    答辯狀誤載為109年）5月26日被告取得系爭車輛占有時起，
    至朱祥瑋於109年1月21日取回系爭車輛前一日（即20日）止
    ，共計240日，扣除朱祥瑋曾於108年11月27日至同年12月1
    日借用系爭車輛5日後，被告使用系爭車輛時間僅有235日。
    又被告購買系爭車輛係作為代步使用，原告主張以營利為目
    的之租車公司所定租金價格計算被告所受利益，顯屬過高，
    被告使用系爭車輛之利益至多以每日500元計算，方屬合理
    。依此計算，被告應返還之使用利益至多為117,500元，加
    計由原告（或朱祥瑋）代償交通違規罰單3,500元及ETC通行
    費500元，合計為121,500元，經以被告得請求返還之買賣價
    金44萬元相抵銷後，原告尚應返還買賣價金318,500元。並
    聲明：①原告之訴駁回。②如受不利判決，願供擔保請准宣告
    假執行。
三、得心證之理由：
　  原告主張其為系爭車輛之所有權人，其子朱祥瑋將系爭車輛
    出賣予被告，然因被告遲延給付買賣價金，經朱祥瑋依法解
    除系爭買賣契約後，原告自得依不當得利之法律關係，請求
    被告返還占有系爭車輛期間所受相當於租金之利益等情，而
    被告就有與朱祥瑋就系爭車輛訂立買賣契約等情，固不爭執
    ，惟否認原告為系爭車輛之所有權人，並以前詞置辯。經查
    ：
　㈠按無法律上之原因而受利益，致他人受損害者，應返還其利
    益。雖有法律上之原因，而其後已不存在者，亦同。民法第
    179條定有明文。而依不當得利之法則請求返還不當得利，
    係以無法律上之原因而受利益，致他人受有損害為其要件，
    倘無損害，即不構成不當得利。原告主張其為系爭車輛所有
    權人，然為被告所否認。經查，原告倘非系爭車輛之所有權
    人，縱其主張被告無權占有系爭車輛等情為真，原告亦無受
    有損害可言。故而，本件首須審究者，乃原告是否為系爭車
    輛之所有權人。
　㈡查系爭車輛係登記在原告名下等情，雖據原告提出行車執照
    為證（見臺灣高雄地方法院109年度雄簡字第2209號卷宗第1
    27頁），且為被告所不爭執，然車籍登記僅係監理機關為稅
    捐及行政管理而為之事項，尚無認定所有權歸屬之絕對效力
    ，是原告縱為系爭車輛登記名義人，仍難逕認其即為系爭車
    輛之所有權人。
　㈢按當事人主張之事實，經他造於準備書狀內或言詞辯論時或
    在受命法官、受託法官前自認者，無庸舉證；自認之撤銷，
    除別有規定外，以自認人能證明與事實不符或經他造同意者
    ，始得為之，民事訴訟法第279條第1項、第3項定有明文。
    再按民事訴訟事件，當事人曾為不利於己之自認時，法院自
    可毋庸別予調查證據，即依據其自認以為裁判，如合法代理
    人在訴訟上代為自認，亦與該當事人自身所為者同；當事人
    於訴訟上所為之自認，於辯論主義所行之範圍內有拘束法院
    之效力，法院自應認當事人自認之事實為真，以之為裁判之
    基礎；自認人撤銷其自認者，應向法院為撤銷自認之表示。
    查原告訴訟代理人於本院110年9月6日言詞辯論期日，就被
    告抗辯原告並非系爭車輛之所有權人等情，已表示無意見（
    見本院卷第104頁），則原告已自認其非系爭車輛之所有權
    人，依民事訴訟法第279條第1項之規定，有拘束本院之效力
    ，本院即可依據上開原告自認之事實以為裁判。雖原告嗣又
    主張系爭車輛之所有權人為原告等情（見本院卷第104頁）
    ，然其既未曾依民事訴訟法第279條第3項之規定撤銷自認，
    本院自不得為與其自認之事實相反之認定；況原告嗣亦主張
    系爭車輛確實為朱祥瑋所有等情，並據以請求變更原告為朱
    祥瑋（見本院卷第115頁，此部分由本院另裁定駁回），益
    證被告抗辯原告並非系爭車輛之所有權人等情，應屬有據。
　㈣基上，原告既非系爭車輛之所有權人，則被告縱無法律上原
    因占有系爭車輛，原告亦無受有損害可言，自不得請求被告
    返還占有系爭車輛之利益，應可認定。
五、綜上所述，原告依不當得利之法律關係，請求被告給付16萬
    4000元，並無理由，應予駁回。
六、本件事證已臻明確，兩造其餘攻擊防禦方法，核與判決結果
    不生影響，爰不逐一論述。
七、結論：本件原告之訴為無理由，判決如主文。
中　　華　　民　　國　　110 　年　　11　　月　　22　　日
                      臺灣臺中地方法院臺中簡易庭
                                  法　官　郭妙俐
以上正本係照原本作成。
如不服本判決，應於送達後20日內，向本院提出上訴狀並表明上
訴理由，如於本判決宣示後送達前提起上訴者，應於判決送達後
20日內補提上訴理由書（須附繕本）。如委任律師提起上訴者，
應一併繳納上訴審裁判費。
中　　華　　民　　國　　110 　年　　11　　月　　22　　日
                                  書記官　林素真